臺灣高等法院刑事判決　　　　　　　　94年度上訴字第1910號
上　訴　人
即　被　告　乙○○
　　　　　　　　　　原住基隆市.
上列上訴人因違反槍砲彈藥刀械管制條例案件，不服臺灣基隆地
方法院94年度訴字第273 號，中華民國94年5 月6 日第一審判決
（起訴案號：臺灣基隆地方法院檢察署94年度偵字第533 號），
提起上訴，本院判決如下：
    主  文
原判決撤銷。
乙○○未經許可持有可發射子彈具有殺傷力之槍枝，累犯，處有
期徒刑壹年肆月，併科罰金新臺幣萬元，罰金如易服勞役，以
新臺幣玖佰元即銀元佰元折算壹日。
扣案之改造ＰＰＫ手槍（槍枝管制編號0000000000）壹枝（含彈
匣壹個）、改造子彈顆均沒收。
    事  實
一、乙○○前於民國（下同）88年間，因違反槍砲彈藥刀械管制
    條例案件，經臺灣基隆地方法院以88年度基簡字第355 號判
    處拘役35日確定，於88年12月10日易科罰金執行完畢（不構
    成累犯）。另於87年間，因竊盜案件，經臺灣士林地方法院
    以88年度訴字第398 號判決判處有期徒刑8 月，嗣經上訴本
    院，因撤回上訴確定，於89年8 月21日執行完畢；再於88年
    間，因違反毒品危害防制條例案件，經臺灣士林地方法院以
    88年度湖簡字第267 號判處有期徒刑6 月確定，而於90年8
    月13日易科罰金執行完畢（構成累犯）。
二、乙○○仍不知悔改，明知未經許可，不得持有可發射子彈具
    有殺傷力之槍枝、子彈，竟於94年1 月24日下午5 時許，在
    臺北市○○路○ 段附近，以新臺幣（下同）2 萬5000元（起
    訴書誤載為3 萬元）之代價，向案外人甲○○（涉嫌違反槍
    砲彈藥刀械管制條例罪嫌部分，由檢察官另案偵辦中）購入
    具有殺傷力之改造ＰＰＫ手槍1 枝（含彈匣1 個，槍枝管制
    編號0000000000）、及具殺傷力之改造子彈4 顆、土造子彈
    1 顆，並將上開槍彈置放在其位於基隆市○○街322 號2 樓
    住處內而持有之。嗣於94年1 月27日凌晨3 時10分許，在基
    隆市○○路151 號前為警查獲，並扣得上開槍彈（子彈經送
    內政部警政署刑事警察局鑑驗後，剩餘改造子彈3 顆），而
    查悉上情。
三、案經臺北市政府警察局大安分局報請臺灣基隆地方法院檢察
    署檢察官偵查起訴。
    理  由
一、前揭事實，業據被告乙○○於原審及本院審理時坦承不諱，
    又扣案之改造ＰＰＫ手槍1 枝，係「仿ＦＮ廠1910型半自動
    手槍製造之金屬玩具手槍，換裝土造金屬槍管改造而成之改
    造手槍，機械性能良好，可擊發適用之子彈，認具殺傷力」
    ；另扣案之子彈5 顆，「4 顆認均係由玩具金屬彈殼加裝直
    徑約8.0mm 金屬彈頭而成之改造子彈，經採樣1 顆試射，可
    擊發，認具殺傷力；1 顆認係具直經約8.0mm 金屬彈頭之土
    造子彈，經試射，可擊發，認具殺傷力」等情，亦經內政部
    警政署刑事警察局鑑定在案，有該局94年3 月9 日刑鑑字第
    0940020025號槍彈鑑定書1 紙暨照片4 幀在卷可稽（見偵查
    卷第53頁以下）。此外，並有改造ＰＰＫ手槍1 枝（含彈匣
    1 個，槍枝管制編號000000 0000)、未擊發、具殺傷力之改
    造子彈3 顆（另改造子彈、土造子彈各1 顆，業經鑑驗試射
    而告滅失）扣案可資佐證，堪認被告上開自白與事實相符，
    應可採信。又被告於本院審理時雖辯稱查獲當時其正要將前
    開槍彈歸還出賣人甲○○云云，惟亦無解於其先前已成立之
    持有罪責。綜上所述，本件事證明確，被告未經許可，非法
    持有具殺傷力之改造槍彈之犯行，洵堪認定，應依法論科。
二、查槍砲彈藥刀械管制條例第11條第4 項：「未經許可，持有
    、寄藏或意圖販賣而陳列第1 項所列槍砲者，處1 年以上7
    年以下有期徒刑，併科新臺幣7,000,000 元以下罰金」之規
    定，業經立法院修正刪除，並將相關罰則移列同條例第8 條
    第4 項：「未經許可，持有、寄藏或意圖販賣而陳列第1 項
    所列槍枝者，處3 年以上10年以下有期徒刑，併科新臺幣7,
    000,000 元以下罰金」，並經總統於94年1 月26日明令公布
    ，同年月28日生效（中央法規標準法第13條參照）。本案被
    告最後持有扣案槍彈之日為94年1 月27日，尚在新法生效之
    前，比較新舊法結果，以修正前之舊法有利於被告，依刑法
    第2 條第1 項但書之規定，被告持有改造槍枝之行為，應適
    用行為時之舊法處罰。至被告持有改造、土造子彈部分，因
    槍砲彈藥刀械管制條例第12條未經修正，故無新舊法比較適
    用之問題。核被告所為，係犯修正前之槍砲彈藥刀械管制條
    例第11條第4 項之未經許可持有可發射子彈具有殺傷力槍枝
    罪，及現行槍砲彈藥刀械管制條例第12條第4 項之未經許可
    持有子彈罪。再被告持有槍彈之行為，雖係自94年1 月24日
    起，至同年月27日止，然因此部分之犯罪，具有行為繼續之
    性質，為繼續犯，應論以單純一罪。又被告以一持有行為，
    分別觸犯構成要件不相同之上述二罪名，為異種想像競合犯
    ，應從一重之未經許可持有可發射子彈具有殺傷力槍枝罪處
    斷。查被告前曾受如事實欄所載犯罪科刑執行情形，有本院
    被告前案紀錄表1 紙附卷可憑，其於有期徒刑執行完畢後5
    年以內，再犯本件最重本刑為有期徒刑以上之刑之罪，為累
    犯，應依法加重其刑。
三、再被告於偵查中雖自白前開槍彈係源自甲○○之人，並經檢
    察官分案偵查等情，有臺灣基隆地方法院檢察署檢察官簽呈
    1 紙在卷可憑（見偵查卷第60頁）。惟按槍砲彈藥刀械管制
    條例第18條第1 項係規定自首之情形，並依其是否已將槍械
    、彈藥移轉他人持有，而分別規定：未經移轉持有者，應報
    繳其持有之全部槍械、彈藥；已移轉持有者，應據實供述全
    部槍械、彈藥之來源或去向，並因而查獲，始能減免其刑。
    同條第4 項係規定自白之情形，必須於偵查或審判中自白，
    並供述全部槍械、彈藥之來源及去向，因而查獲或因而防止
    重大危害治安事件之發生者，始能減免其刑。第4 項既謂「
    並」供述全部槍砲、彈藥、刀械之來源「及」「去向」，自
    係指已將槍械、彈藥移轉予他人持有之情形而言，不包括仍
    為自己持有之情形在內，此觀同條第1 項後段係指已移轉他
    人持有之情形始有「去向」可明（最高法院90年度台上字第
    3561號、93年度台上字第4223號判決亦同此意旨）。經查，
    本件扣案之前揭槍彈係在被告自己持有之情況下為警查獲，
    且被告並未將之移轉予他人持有，揆諸前揭說明，自無供述
    全部槍砲、彈藥、刀械之來源「及」「去向」可言，核與槍
    砲彈藥刀械管制條例第18條第4 項之減免其刑要件不符，爰
    不依該條項減免被告之刑責，附此敘明。
四、原審予以論罪科刑，固非無見。惟查：（一）被告係未經許
    可「持有」可發射子彈具有殺傷力之槍枝及子彈，原審為相
    同之認定，然從一重處斷後，竟於主文諭知被告未經許可「
    寄藏」可發射子彈具有殺傷力之槍枝，自有違誤。（二）現
    行法規所定貨幣單位折算新臺幣條例第2 條規定：「現行法
    規所定金額之貨幣單位為圓、銀元或元者，以新臺幣元之三
    倍折算之」，於法定罰金刑以圓、銀元或元為單位之場合，
    固無須適用上開條文；倘法定罰金刑以新臺幣為單位，而主
    文所宣示之罰金刑，諭知如易服勞役，以銀元300 元即新臺
    幣900 元折算1 日時，因刑法第42條第2 項所定折算之貨幣
    單位為元，與罰金刑之新臺幣不同，則須同時適用刑法第42
    條第2 項及現行法規所定貨幣單位折算新臺幣條例第2 條，
    以為易服勞役折算之依據（最高法院89年度台上字第1644號
    判決亦同此意旨）。本件原審主文諭知被告併科罰金新臺幣
    3 萬元，罰金如易服勞役，以新臺幣900 元即銀元300 元折
    算1 日，惟漏未援引現行法規所定貨幣單位折算新臺幣條例
    第2 條之規定，亦有未合。被告上訴意旨，認原審量刑過重
    ，就原審法院適法範圍裁量權之行使為爭執，固無理由，惟
    原判決既有前揭可議，自應由本院將原判決予以撤銷改判。
    爰審酌被告有多項犯罪前科，素行本不佳，又其非法購入持
    有具有殺傷力之改造槍彈，嚴重影響社會秩序，惟慮及其應
    係出於好奇心所致，且並無證據證明其曾持用上開槍彈犯罪
    ，併其犯罪後坦承罪行，態度尚稱良好等一切情狀，仍量處
    如主文第2 項所示之刑，併就罰金部分諭知易服勞役之折算
    標準，以示懲儆。
五、至扣案之改造ＰＰＫ手槍（槍枝管制編號0000000000）1 枝
    （含彈匣1 個）、具殺傷力之改造子彈3 顆，均屬違禁物，
    自應依刑法第38條第1 項第1 款之規定，宣告沒收。至其餘
    查獲扣案之改造子彈、土造子彈各1 顆，業經鑑驗試射而告
    滅失，自毋庸宣告沒收，亦併此敘明。
據上論斷，應依刑事訴訟法第369 條第1 項前段、第364 條、第
299 條第1 項前段，修正前槍砲彈藥刀械管制條例第11條第4 項
、現行槍砲彈藥刀械管制條例第12條第4 項，刑法第11條前段、
第2 條第1 項但書、第55條、第47條、第42條第2 項、第38條第
1 項第1 款，罰金罰鍰提高標準條例第2 條，現行法規所定貨幣
單位折算新臺幣條例第2 條，判決如主文。
本案經檢察官黃柏齡到庭執行職務。
中　　華　　民　　國　　94　　年　　7 　　月　　27　　日
　　　　　　　　　刑事第四庭    審判長法　官  許增男
　　　　　　　　　　　　　　　　　　  法　官  周煙平
　　　　　　　　　　　　　　　　　　  法　官  謝靜恒
以上正本證明與原本無異。
如不服本判決，應於收受送達後十日內向本院提出上訴書狀，其
未敘述上訴之理由者並得於提起上訴後十日內向本院補提理由書
（均須按他造當事人之人數附繕本）。
                                      書記官  魏淑娟
中　　華　　民　　國　　94　　年　　7 　　月　　27　　日
附錄論罪法條：
修正前槍砲彈藥刀械管制條例第11條第4項
未經許可，持有、寄藏或意圖販賣而陳列第一項所列槍砲者，處
1年以上7年以下有期徒刑，併科新台幣7,000,000元以下罰金。
槍砲彈藥刀械管制條例第12條第4項
未經許可，持有、寄藏或意圖販賣而陳列子彈者，處5年以下有
期徒刑，併科新台幣3,000,000元以下罰金。
